【裁判字號】    97,訴,1598
【裁判日期】    971124
【裁判案由】    確認區分所有權人會議決議無效等
【裁判全文】
臺灣桃園地方法院民事判決              97年度訴字第1598號
原      告  乙○○
被      告  丙○○
            甲○○
上列當事人間請求確認區分所有權人會議決議無效事件，本院於
民國97年11月14日言詞辯論終結，判決如下：
    主  文
原告之訴駁回。
訴訟費用由原告負擔。
    事實及理由
壹、程序部分：
一、本件原告起訴時，其訴之聲明原為：(一)被告未依公寓大廈管
    理條例第31條，區分所有權人會議出席人數不足開會，開會
    決議無效，所推選之委員及主任委員甲○○不能代表中壢站
    前華廈管理委員會。(二)被告甲○○96年起擔任主任委員，除
    必要支出外，所有委員會決議均無效。(三)被告甲○○宣佈廢
    除之大樓規約，請法院宣佈恢復有效。原告起訴未據繳納裁
    判費，經本院於97年9 月1 日以裁定命原告補正，原告於97
    年9 月10日具狀撤回訴之聲明第(二)、(三)項，僅就訴之聲明第
    (一)項為請求，並繳納裁判費，則原告於被告為本案言詞辯論
    前撤回訴之聲明第(二)、(三)項，依民事訴訟法第262 條第1項
    規定，其撤回自無須得被告之同意；又原告於97年11月14日
    言詞辯論期日，當庭變更其訴之聲明為請求撤銷中壢站前華
    廈95年12月30日區分所有權人會議決議，此與原請求確認該
    次區分所有權人會議決議內容無效，並不相同，訴之聲明已
    有變更，惟被告就原告上開變更並無異議而為本案之言詞辯
    論，依民事訴訟法第255 條第2 項規定，應予准許，先予敘
    明。
貳、實體部分：
一、原告起訴主張：伊係中壢站前華廈社區 (下稱系爭社區)區
    分所有權人，系爭社區於95年12月30日召開區分所有權人會
    議，依公寓大廈管理條例第31條規定，區分所有權人會議之
    決議，除規約另有規定外，應有區分所有權人三分之二以上
    及其區分所有權比例合計三分之二以上出席，以出席人數四
    分之三以上及其區分所有權比例占出席人數區分所有權四分
    之三以上之同意行之。第32條規定，區分所有權人會議依前
    條規定未獲致決議、出席區分所有權人之人數或其區分所有
    權比例合計未達前條定額者，召集人得就同一議案重新召集
    會議；其開議除規約另有規定出席人數外，應有區分所有權
    人三人並五分之一以上及其區分所有權比例合計五分之一以
    上出席，以出席人數過半數及其區分所有權比例占出席人數
    區分所有權合計過半數之同意作成決議。該次會議係由被告
    丙○○擔任主席，該次會議出席人數不到10人，原應依公寓
    大廈管理條例第32條規定再次召集會議，詎被告丙○○竟欺
    騙全體住戶及區分所有權人，佯裝出席人數足夠，並於該次
    會議為決議追認95年度財務報表、將95年結餘10萬元採定存
    方式轉作未來電梯更新之基金專款專用、電梯更新主機啟動
    機具、調整管理費金額、漏水問題、一樓機車停車位、一樓
    出入口日光燈管減少等討論事項，並推選新任管理委員會委
    員甲○○、衛金玖、黃明松、范金銘、廖芳梅及候補管理委
    員王婉眉，其所為之決議自屬無效，並聲明：請求撤銷中壢
    站前華廈95年12月30日區分所有權人會議決議。
二、被告則以：對於系爭社區95年12月30日區分所有權人會議未
    依法定人數召集及決議並不爭執，此係實務操作上所不得不
    然，惟該次會議原告並未參加，且會議中亦無人對於召集程
    序或決議方法表示異議，又原告於該次會議結束後近二年始
    提起訴訟，顯違反法律之安定性等語置辯，並聲明請求駁回
    原告之訴。
三、兩造不爭執事項：
    (一)系爭社區95年12月30日區分所有權人會議，未達法定出席
      人數而為決議，及該次會議決議：追認95年度財務報表、
      將95年結餘10萬元採定存方式轉作未來電梯更新之基金專
      款專用、電梯更新主機啟動機具、調整管理費金額、漏水
      問題、一樓機車停車位、一樓出入口日光燈管減少等討論
      事項，及推選新任管理委員會委員甲○○、衛金玖、黃明
      松、范金銘、廖芳梅及候補管理委員王婉眉等事實。
    (二)原告未參加系爭社區95年12月30日之區分所有權人會議，
      且該次會議並無區分所有權人對於召集程序或決議方法當
      場表示異議。
四、得心證之理由：
    (一)按公寓大廈管理條例對區分所有權人會議之召集程序、決
      議方法與內容違反法令或規約等違法情事時，應如何救濟
      以及效力如何，均無明文規定，依本條例第1 條第2 項規
      定：「本條例未規定者，適用其他法令之規定」。而公寓
      大廈之區分所有權人會議，主要係為區分所有建物內各區
      分所有權人之利害關係事項所召開，其決議係屬多數區分
      所有權人意思表示一致之行為而發生一定私法上之效力，
      與民法總則編社團法人為規範社員相互權利義務關係而召
      開之總會決議相當，故公寓大廈區分所有權人會議之決議
      ，應類推適用民法第56條有關總會決議撤銷與無效之規定
      。又區分所有權人會議之出席人數及其區分所有權人比例
      與同意人數及其區分所有權比例，不足法定之定額，而違
      反公寓大廈管理條例第31條第1 項之規定者，應屬區分所
      有權人會議決議方法之違法，而非屬決議內容違法而為無
      效之範圍（最高法院63年度台上字第965 號判例、70年度
      台上字第594 號、85年度台上字第1885號、86年度台上字
      第3394號判決參照）。質言之，區分所有權人會議之召集
      程序或決議方法違反法令或規約時，各區分所有權人須當
      場表示異議，並得於決議後3 個月內，以其餘區分所有權
      人全體或管理委員會為被告，訴請法院撤銷其決議，於法
      院撤銷該決議前，該決議仍屬合法有效，對各區分所有權
      人自有拘束力存在。
    (二)原告主張系爭社區95年12月30日區分所有人會議，未依公
      寓大廈管理條例第31條第1 項所定之可決人數決議，核屬
      就區分所有權人會議之出席人數及其區分所有權比例與同
      意人數及其區分所有權比例，不足法定之定額，而違反公
      寓大廈管理條例第31條第1 項之規定者，應屬區分所有權
      人會議決議方法之違法，依據上開說明，原告須當場表示
      異議，且僅得於決議後3 個月內，以其餘區分所有權人或
      管理委員會為被告，訴請法院撤銷其決議。
    (三)查原告並未參加系爭社區95年12月30日之區分所有權人會
      議，其提起本訴，已有未合；又原告係以該次會議主席即
      被告丙○○及新當選主任委員即被告甲○○為被告，而非
      以其餘區分所有權人或管理委員會為被告，難認其被告當
      事人適格，再原告係於97年8 月22日始提起本件訴訟，有
      本院收狀章戳可稽，亦已超過3 個月之撤銷期間，綜上所
      述，原告提起本訴，顯與法不合，自不應准許，應予駁回
      。
五、訴訟費用負擔之依據：民事訴訟法第78條。
中    華    民    國    97    年    11    月    24    日
                  民事第三庭    法  官  黃斯偉
以上正本係照原本作成
如對本判決上訴，須於判決送達後20日內向本院提出上訴狀
中    華    民    國    97    年    11    月    24    日
                                書記官  古秋梅


司法院資訊處製作；財團法人民間司法改革基金會備份。
